最高法院刑事判決　　　　　　九十六年度台上字第四二九０號
上 　訴 　人　台灣高等法院高雄分院檢察署檢察官
上訴人即被告　甲○○
上　 訴　 人
（被　　告）　乙○○
上列上訴人等因被告等貪污案件，不服台灣高等法院高雄分院中
華民國九十六年二月十二日第二審更審判決（九十五年度上更(二)
字第三六五號，起訴案號：台灣高雄地方法院檢察署九十一年度
偵字第一００二六號），提起上訴，本院判決如下：
　　主  文
上訴駁回。
    理  由
按刑事訴訟法第三百七十七條規定，上訴於第三審法院，非以判
決違背法令為理由，不得為之。是提起第三審上訴，應以原判決
違背法令為理由，係屬法定要件。如果上訴理由狀並未依據卷內
訴訟資料，具體指摘原判決不適用何種法則或如何適用不當，或
所指摘原判決違法情事，顯與法律規定得為第三審上訴理由之違
法情形，不相適合時，均應認其上訴為違背法律上之程式，予以
駁回。本件原判決認定上訴人即被告甲○○係高雄市政府警察局
小港分局小港派出所警員，為依據法令從事公務之人員。民國九
十年九月二十八日二十二時至二十三時許，張融和之子張添貴在
高雄市○○區○○街二十九之三號四樓曾乙峰（已判刑確定）住
處，因酒醉不慎墜落地面，致脊髓受傷，經送往高雄市立小港醫
院急救。曾乙峰為替張添貴張羅醫療費用，於同月二十九日凌晨
二時許，打電話請託上訴人即被告乙○○幫忙，意圖以假車禍方
式向保險公司詐領理賠金。乙○○再聯絡代辦汽車保險理賠業務
之吳家茗（已判刑確定）於同日十四時許至小港醫院探視張添貴
。乃乙○○、吳家茗、張融和、曾乙峰在小港醫院加護病房外，
共同基於意圖為自己不法所有之犯意聯絡，謀議向派出所虛報車
禍，取得不實報案紀錄以詐領保險金，言明事成後，吳家茗、乙
○○各朋分新台幣（下同）五十萬元，張融和、曾乙峰取得一百
萬元，另一百萬元充當乙○○之交際費用。謀議既定，乙○○、
吳家茗即前往小港派出所找甲○○協助。途中，乙○○與吳家茗
商討，由吳家茗充當車禍肇事人，並以吳家茗所有登記為謝忠誠
（已判刑確定）名義之Ｅ四－八一三九號小客車為肇事車輛，推
由乙○○與甲○○接洽，乙○○即基於對公務員關於違背職務行
為交付賄賂之犯意，請託甲○○協助辦理不實車禍備案紀錄及申
請核發道路交通事故證明書，允以事成後給予報酬。甲○○明知
張添貴並非車禍事件之受害人，亦無任何車禍現場，且未曾到場
處理車禍事故，仍違背其職務，與乙○○、吳家茗、張融和、曾
乙峰共同基於犯意聯絡，逕依乙○○交付載有不實肇事資料之紙
條，在職務上所掌「高雄市政府警察局員警工作紀錄簿」上，登
載不實之車禍備案紀錄。甲○○為求備案日期與假車禍日期相符
，先以修正液塗抹警員傅仁邦書寫之工作紀錄第二點內容，再仿
其筆跡將原內容書寫在右方隔欄第一點旁，並假借職務上持有上
開工作紀錄簿之機會，於「記錄人」欄偽造「傅仁邦」簽名，然
後在空出欄位內虛偽登載不實之車輛肇事內容，足以生損害於小
港派出所對於工作紀錄管理之正確性及傅仁邦等情。同年十月二
十五日，乙○○指示吳家茗至小港派出所申請道路交通事故證明
書，甲○○即交付申請表格予吳家茗填寫相關資料，並在申請用
途欄勾選辦理賠償手續，由甲○○影印上開不實之員警工作紀錄
簿附於道路交通事故證明書（稿），陳報小港分局交通組。承辦
警員范文開受理後，以電話向甲○○查詢，甲○○誆稱確有到現
場處理車禍事故等語，矇使范文開據以簽核「道路交通事故證明
書」，足以生損害於小港分局對於交通事故證明書核發之正確性
。乙○○等人旋向東泰產物保險股份有限公司（下稱東泰保險公
司，已變更為國泰世紀產物保險股份有限公司）詐領保險理賠金
，東泰保險公司於同年十一月二十七日將理賠金三百萬元匯入台
東中小企業銀行五甲分行吳家茗帳戶內。吳家茗將其中五十萬元
留為己用，並先交付十萬元予乙○○；同月二十八日又交付二百
四十萬元予乙○○。乙○○收受二百五十萬元後，欲分給張融和
、曾乙峰六十萬元，因張融和、曾乙峰認依原協議應取得一百萬
元，心生不滿而不願接受，乙○○遂將二百五十萬元據為己有。
乙○○為酬謝甲○○協助辦理假車禍備案及取得道路交通事故證
明書，依先前之期約，邀約甲○○在高雄市○○區○○路旁「大
苓里守望相助亭」與「馬沙檳榔攤」間走道，交付六萬元賄款，
甲○○亦基於對於違背職務行為收受賄賂之犯意收受之等情，爰
撤銷第一審關於甲○○、乙○○部分之判決，改判論處甲○○有
調查職務之公務員，對於違背職務之行為，收受賄賂；乙○○非
公務員對於公務員，關於違背職務之行為，交付賄賂罪刑，已敘
明其所憑之證據及認定之理由，而以甲○○、乙○○否認犯罪所
持之辯解為不足採，予以指駁綦詳。所為論敘，俱有卷存之證據
資料可資覆按，並無甲○○、乙○○上訴意旨所稱認定事實不依
證據、應調查之證據未予調查、判決不載理由或所載理由矛盾等
之違法情形存在。再，原判決認定乙○○等人在小港醫院加護病
房外，共謀向派出所虛報車禍，取得不實報案紀錄以詐領保險金
，並推由乙○○請託甲○○協助辦理不實之車禍備案紀錄，甲○
○明知其情，仍違背其職務，與乙○○等人共同基於犯意聯絡，
逕依乙○○交付載有不實肇事資料之紙條，在職務上所掌之員警
工作紀錄簿上登載不實之車禍備案紀錄；嗣並影印該不實紀錄附
於道路交通事故證明書（稿），陳報小港分局交通組等情。原判
決本其確認之事實，以甲○○、乙○○此部分所為，係犯刑法第
二百十六條、第二百十三條行使登載不實公文書罪；又以甲○○
在員警工作紀錄簿上偽造「傅仁邦」簽名，係犯刑法第二百十七
條偽造署押罪，要無判決適用法則不當之違誤。甲○○、乙○○
上訴意旨以甲○○係乙○○等人虛報車禍之對象，甲○○不知情
，乙○○亦不成立行使登載不實公文書罪。且甲○○係將傅仁邦
紀錄之內容予以塗抹移列，而非竄改內容，其書寫「傅仁邦」署
押僅彰顯記錄內容係傅仁邦書寫，顯無偽造之犯意，亦無發生損
害之虞等語，憑己見砌詞指摘，自非第三審上訴之合法理由。法
務部調查局測謊報告書具有證據能力，原審採為判斷之依據，已
於審判期日依法踐行調查程序，並於理由內詳予說明（見原審更
(二)卷第一一九頁、原判決第六頁第十三行至第七頁第二十五行）
，亦無違法可言。又乙○○於第一審及原審第二次更審前之審判
中，已以證人身分具結陳述，接受詰問（見第一審卷第一一七頁
至第一二八頁、原審上訴卷第一八四頁至第一八八頁、原審更(一)
卷第一八七頁至第一九二頁）。原審審判期日復提示乙○○之審
判筆錄及告以要旨，詢問甲○○及其選任辯護人之意見，予其充
分辯解之機會（見原審更(二)卷第一一六頁至第一一七頁），尤不
生違背法令之問題。乙○○交付賄款予甲○○之事實業經證明，
至其交付之確實時間究係何時？上午或下午？何以不在其住處交
付？係事先約定交付地點或不期而遇等細節部分，與事實之認定
及法律之適用無涉，客觀上欠缺調查之必要性，原審未加調查說
明，核與應調查之證據未予調查、判決不載理由之違法情形尚不
相當。甲○○、乙○○上訴意旨其餘指摘之各節，係就原審採證
認事職權之適法行使，及判決內已明白論斷之事項，徒持主觀上
意見，漫事爭辯，均與法律規定得為第三審上訴理由之違法情形
，不相適合，其上訴為違背法律上之程式，應予駁回。復查檢察
官提起上訴，其上訴書狀對於原判決關於收受、交付賄賂之重罪
部分，未敘述上訴之理由，迄本院未判決前，仍未補提上訴理由
書狀，此部分之上訴即非合法。而輕罪之刑法第三百三十九條第
一項詐欺取財部分，係屬刑事訴訟法第三百七十六條第四款所列
不得上訴於第三審法院之案件；重罪部分之上訴既非合法，輕罪
部分即無審判不可分原則之適用，自不得提起上訴，其上訴亦不
合法，併應駁回之。
據上論結，應依刑事訴訟法第三百九十五條前段，判決如主文。
中　　華　　民　　國　九十六　年　　八　　月　　九　　日
                      最高法院刑事第二庭
                          審判長法官  紀　俊　乾
                                法官  黃　正　興
                                法官  陳　東　誥
                                法官  陳　世　雄
                                法官  魏　新　和
      本件正本證明與原本無異
                                      書  記  官
中　　華　　民　　國　九十六　年　　八　　月　　十　　日
                                                Ａ
